福建金門地方法院民事裁定
111年度事聲字第4號
異  議  人  李  靜
相  對  人  蔡丹紅
上列當事人間聲請支付命令事件，異議人對於本院司法事務官於
民國111年9月24日所為111年度司促字第1102號裁定聲明異議，
本院裁定如下：
    主    文
異議駁回。
    理    由
一、按當事人對於司法事務官處理事件所為之終局處分，得於處
    分送達後10日之不變期間內，以書狀向司法事務官提出異議
    ；司法事務官認前項異議有理由時，應另為適當之處分；認
    異議為無理由者，應送請法院裁定之；法院認該異議為有理
    由時，應為適當之裁定，認異議為無理由者，應以裁定駁回
    之，民事訴訟法第240條之4第1至3項定有明文。本件異議人
    對本院司法事務官於民國111年9月24日所為111年度司促字
    第1102號裁定，於收受送達後10日內聲明異議，司法事務官
    認其異議無理由而送請本院裁定，核與首揭規定相符，應先
    敘明。
二、異議意旨略以：兩造所訂協議書提及「甲方（即相對人）須
    自111年2月17日至112年6月16日止，借款利息按年息4%計算
    ，甲方需自111年3月起於每月22日前清償新臺幣（下同）10
    萬元（及該月利息）予乙方（即異議人）」等語。依此文意
    ，相對人應自111年2月17日起開始清償，然相對人未依約清
    償，異議人自得請求相對人給付。又協議書記載「清償日期
    為112年5月22日」，非指相對人於112年5月22日才開始負清
    償責任，而是指相對人自111年3月22日開始第一期清償後，
    需持續按月清償至112年5月22日最後一期清償完畢，故112
    年5月22日實為清償之最末期，不宜認清償期為112年5月22
    日及該日尚未屆至等語。
三、按支付命令之聲請，應表明請求之原因事實；債權人之請求
    ，應釋明之，民事訴訟法第511條第1項第3款前段、第2項定
    有明文。再同法第284條規定，法院審查債權人是否已表明
    其請求核發支付命令之原因事實，專就其提出可使法院信其
    主張為真實之一切可供即時調查之證據。如債權人未提出證
    據，或依其提出之證據，未能信其請求核發支付命令之原因
    事實為真實，應即駁回其聲請，無須依職權為調查或定期命
    補正。
四、經查：
　㈠核閱兩造所簽訂之協議書（司促卷第17頁），雖有分期給付
    之約定，但無「相對人一期未履行，其餘債務視為亦已到期
    」或類此文義之記載。是以，兩造既未約定此節，縱相對人
    有一期屆期而未清償，仍無從認定尚未給付之各期債務全數
    均屆清償期。又民法第316條規定「定有清償期者，債權人
    不得於期前請求清償」，而前揭協議書中有分期給付之約定
    ，是兩造間定有「按月」給付之清償期甚明。
　㈡再者，督促程序並未準用民事訴訟法第246條將來給付之訴之
    規定，換言之，無從核發以將來給付為內容之支付命令。是
    異議人請求相對人給付尚未到期之款項，難認有據。本院司
    法事務官駁回理由雖略載為借款清償期尚未屆至，然其重點
    應在分期給付款項縱一期未履行，其餘各期在兩造間並無「
    視為全部到期」之約定下，無從視為均已屆清償期，自應待
    各期之清償期屆至，始得請求。
　㈢綜上所述，異議人既未釋明相對人就所餘債務均已屆清償期
    而未給付，兩造間亦無「一期未履行，視為全部到期」之約
    定，督促程序更無將來給付之訴規定之準用。是本件支付命
    令之聲請自難為准，本院司法事務官駁回異議人之聲請，理
    由雖有不同，結論並無二致。異議意旨指摘原裁定不當，求
    予廢棄，為無理由，應予駁回。
　㈣末按司法事務官所為駁回支付命令之處分，當事人雖得依民
    事訴訟法第240條之4第1項規定提起異議，該異議並由該司
    法事務官所屬一審法院獨任法官審理。惟對一審法院獨任法
    官所為之裁定，因民事訴訟法第513條第2項規定不得聲明不
    服，自亦不得向第二審法院提起抗告（司法院秘台廳民二字
    第0980006307號函、臺灣高等法院暨所屬法院101年法律座
    談會民事類提案第39號研討結果參照）。準此，異議人就本
    件異議駁回之裁定，不得向第二審法院提起抗告，附予敘明
    。
五、據上論結，本件異議為無理由，依民事訴訟法第240條之4第
    3項後段，裁定如主文。
中　　華　　民　　國　　111 　年　　12　　月　　8 　　日
                  民事第二庭  法　官　王鴻均
以上正本係照原本作成。　　　　　　　　　
本裁定不得抗告。
中　　華　　民　　國　　111 　年　　12　　月　　8 　　日
                              書記官  李偉民